ACORDAO-COMPLETO-2462948

ACÓRDÃO 4040/2021 ATA 7/2021 - PRIMEIRA CÂMARA

VISTOS, relatados e discutidos estes autos que tratam de pedidos de reexame interpostos pela Câmara dos Deputados e pelo Sr. Claudio Lima Câmara em face do Acórdão 8392/2020-TCU-Primeira Câmara, por meio do qual esta Corte de Contas considerou ilegais atos de concessão de aposentadoria emitidos pela primeira recorrente;
ACORDAM os ministros do Tribunal de Contas da União, reunidos em Sessão da 1ª Câmara, ante as razões expostas pelo relator e com fundamento nos arts. 33 e 48 da Lei 8.443/1992, em:
9.1. conhecer do recurso interposto pela Câmara dos Deputados, para, no mérito, dar a ele provimento, de modo a considerar legal a aposentadoria de Clarimundo Campos Pinto, concedendo o registro ao ato correspondente, tornando-se sem efeito, exclusivamente em relação ao referido interessado, os itens 9.2. e 9.4.1. do Acórdão 8392/2020-TCU-Primeira Câmara;
9.2. conhecer do recurso interposto pelo Sr. Cláudio Lima Câmara, para, no mérito, negar a ele provimento;
9.3. encaminhar cópia desta deliberação aos recorrentes.

Pedido de reexame interposto em face de decisão que considerou ilegal ato de concessão de aposentadoria emitido em favor de um dos recorrentes.

Primeira Câmara

Câmara dos Deputados.

3. Recorrentes: Câmara dos Deputados e Claudio Lima Câmara (XXX.979.931-XX).

13.1. Ministros presentes: Walton Alencar Rodrigues (Presidente), Benjamin Zymler, Vital do Rêgo (Relator) e Jorge Oliveira.
13.2. Ministros-Substitutos presentes: Augusto Sherman Cavalcanti e Weder de Oliveira.

VITAL DO RÊGO

Ministro Bruno Dantas.

Adoto como Relatório, com os devidos ajustes de forma, a instrução elaborada no âmbito da Secretaria de Recursos (peça 42) , com a qual se manifestou de acordo o corpo gerencial daquela unidade técnica especializada (peça 43) , a seguir transcrita:
INTRODUÇÃO
Trata-se de pedidos de reexame interpostos pela Câmara dos Deputados (peças 19) , em favor do Sr. Clarimundo Campos Pinto, e pelo Sr. Cláudio Lima Câmara (peça 28) , contra o Acórdão 8392/2020-TCU-Primeira Câmara (peça 14) , de relatoria do Ministro Bruno Dantas.
1.1. A deliberação recorrida apresenta o seguinte teor (grifou-se) :
VISTOS, relatados e discutidos estes autos em que se apreciam atos de aposentadoria emitidos pela Câmara dos Deputados,
ACORDAM os Ministros do Tribunal de Contas da União, reunidos em sessão da Primeira Câmara, diante das razões expostas pelo Relator, e com fundamento no art. 71, incisos III e IX, da Constituição Federal de 1988, c/c os arts. 1º, inciso V, 39, inciso II, e 45 da Lei 8.443/1992, e ainda com o art. 260, § 1º, 261, caput e § 1º, e 262, caput e § 2º, do Regimento Interno do TCU, em:
9.1. considerar legal a aposentadoria de Lia Solange Gasparetto Camargo, concedendo o registro ao ato correspondente;
9.2. considerar ilegais as aposentadorias de Carlos Alberto Domingues Siqueira, Clarimundo Campos Pinto e Cláudio Lima Câmara, negando o registro aos atos correspondentes;
9.3. dispensar o ressarcimento das quantias indevidamente recebidas de boa-fé (enunciado 106 da súmula da jurisprudência predominante do TCU) ;
9.4. determinar à Câmara dos Deputados que:
9.4.1. apure a origem dos quintos concedidos a Carlos Alberto Domingues Siqueira, Clarimundo Campos Pinto e Cláudio Lima Câmara entre 8/4/1998 e 4/9/2001; caso os quintos decorram de decisão administrativa ou de decisão judicial não transitada em julgado, providencie a conversão da vantagem em parcela compensatória, a ser absorvida por reajustes futuros, nos termos da modulação fixada pelo STF no RE 638.115, encaminhando ao TCU novos atos com esse ajuste no prazo de 30 (trinta) dias;
9.4.2. no prazo de 15 (quinze) dias, dê ciência do inteiro teor desta deliberação aos interessados cujos atos ora são considerados ilegais, esclarecendo-lhes que o efeito suspensivo proveniente da interposição de recurso não os exime da devolução dos valores percebidos indevidamente após a notificação sobre o presente acórdão, em caso de não provimento do recurso porventura impetrado;
9.4.3. no prazo de 30 (trinta) dias, informe ao TCU as medidas adotadas, sem prejuízo de encaminhar comprovante sobre a data em que os interessados tomaram conhecimento do contido no item anterior;
9.5. dar ciência deste acórdão à Câmara dos Deputados.
HISTÓRICO 
O ato de aposentadoria em questão foi julgado ilegal porque a decisão recorrida asseverou que é irregular a incorporação de quintos pelo exercício de função comissionada no período de 8/4/1998 até 4/9/2001, ante a carência de fundamento legal. Nesse sentido, convém transcrever os seguintes trechos do voto condutor do Acórdão recorrido (peça 15, p.1) . 
2. A Secretaria de Fiscalização de Pessoal - Sefip, com o apoio do Ministério Público junto ao TCU, sugere a legalidade do ato de Lia Solange Gasparetto Camargo e a ilegalidade e negativa de registro dos atos de Carlos Alberto Domingues Siqueira, Clarimundo Campos Pinto e Cláudio Lima Câmara, por identificar que contemplam parcela de quintos em desacordo com a legislação de regência.
3. Acolho a análise empreendida pela secretaria especializada e adoto aqui, como razões de decidir, os fundamentos ali sustentados, sem prejuízo de tecer as seguintes considerações.
4. Sobre a incorporação de quintos após a edição da Lei 9.624/1998, impõe-se rememorar a compreensão firmada pelo Supremo Tribunal Federal no âmbito do RE 638.115, momento em que, em sede de repercussão geral, foi decidido que "ofende o princípio da legalidade a decisão que concede a incorporação de quintos pelo exercício de função comissionada no período de 8/4/1998 até 4/9/2001, ante a carência de fundamento legal".
5. Ainda por ocasião do RE 638.115, foi prolatada, em sede de embargos de declaração, decisão modulatória dos efeitos do sobredito entendimento, nos seguintes termos:
"Inicialmente, o Tribunal, por maioria, resolvendo questão de ordem suscitada pelo Ministro Dias Toffoli (Presidente) , deliberou que, para a modulação dos efeitos de decisão em julgamento de recursos extraordinários repetitivos, com repercussão geral, nos quais não tenha havido declaração de inconstitucionalidade de ato normativo, é suficiente o quórum de maioria absoluta dos membros do Supremo Tribunal Federal, vencido o Ministro Marco Aurélio, que diverge quanto à formulação da questão de ordem e quanto ao seu mérito. Votaram na questão de ordem os Ministros Luiz Fux e Roberto Barroso. Na sequência, o Ministro Dias Toffoli (Presidente) proclamou o resultado do julgamento deste recurso, ocorrido na sessão virtual de 11.10.2019 a 17.10.2019: 'O Tribunal, por maioria, acolheu parcialmente os embargos de declaração, com efeitos infringentes, para reconhecer indevida a cessação imediata do pagamento dos quintos quando fundado em decisão judicial transitada em julgado, vencida a Ministra Rosa Weber, que rejeitava os embargos. No ponto relativo ao recebimento dos quintos em virtude de decisões administrativas, o Tribunal, em razão de voto médio, rejeitou os embargos e, reconhecendo a ilegitimidade do pagamento dos quintos, modulou os efeitos da decisão de modo que aqueles que continuam recebendo até a presente data em razão de decisão administrativa tenham o pagamento mantido até sua absorção integral por quaisquer reajustes futuros concedidos aos servidores. Os Ministros Ricardo Lewandowski e Celso de Mello proviam os embargos de declaração e modulavam os efeitos da decisão em maior extensão. Ficaram vencidos, nesse ponto, os Ministros Marco Aurélio e Rosa Weber. Por fim, o Tribunal, por maioria, também modulou os efeitos da decisão de mérito do recurso, de modo a garantir que aqueles que continuam recebendo os quintos até a presente data por força de decisão judicial sem trânsito em julgado tenham o pagamento mantido até sua absorção integral por quaisquer reajustes futuros concedidos aos servidores, vencidos os Ministros Marco Aurélio e Rosa Weber. Tudo nos termos do voto do Relator. Afirmaram suspeição os Ministros Luiz Fux e Roberto Barroso'. Ausente, justificadamente, nesta assentada, o Ministro Celso de Mello. Plenário, 18.12.2019."
6. No caso, os proventos de Carlos Alberto Domingues Siqueira, Clarimundo Campos Pinto e Cláudio Lima Câmara contemplam fração de "quintos" incorporada pelo exercício de função comissionada após 8/4/1998, o que está em desacordo com a tese firmada pelo STF e atrai a chancela de ilegalidade aos atos, sem prejuízo de se dispensar a devolução de valores indevidamente recebidos de boa-fé (enunciado 106 da Súmula do TCU) .
7. Quanto à absorção da parcela de quintos, cumpre ao órgão de origem averiguar se a vantagem decorre de decisão administrativa ou de decisão judicial não transitada em julgado. 
1.2. Diante disso, determinou-se à Câmara dos Deputados que apurasse a origem dos quintos concedidos aos interessados e caso tenham decorrido de decisão administrativa, providenciasse a conversão da vantagem em parcela compensatória.
1.3. Contra essa deliberação, especificamente, é que se irresignou a Administração recorrente, mas apenas no que tange ao ato de Clarimundo Campos Pinto, alegando que os quintos por ele incorporados decorreram apenas de funções comissionadas exercidas até o ano de 1994.
1.4. Já o sr. Cláudio Lima Câmara interpôs recurso alegando, dentre outras coisas, que o TCU considerou ilegal o ato de sua aposentadoria em razão da vantagem "opção", embora, como adiante se demonstrará, tal vantagem não tenha sido objeto da decisão recorrida. 
ADMISSIBILIDADE
Reitera-se os exames de admissibilidade realizados pelo Sar/Serur (peças 30 e 31) , que opinaram pelo conhecimento dos recursos, nos termos do artigo 48 da Lei 8.443/1992, c/c os artigos 285 e 286, parágrafo único, do RI/TCU, suspendendo-se os efeitos dos itens 9.2, 9.4 e 9.4.1 do Acórdão 8392/2020-TCU-Primeira Câmara apenas em relação ao recorrente Cláudio Lima Câmara. O Excelentíssimo Senhor Ministro Relator Vital do Rêgo, mediante despacho de peça 35, concordou com esta unidade técnica. 
EXAME DE MÉRITO
Delimitação
1.5. Constitui objeto da presente instrução definir se a parcela de "quintos", tal como consta no ato de aposentadoria dos interessados, está de acordo com a legislação regente. 
Da legalidade do ato de aposentadoria do Sr. Clarimundo Campos Pinto
1.6. A Administração recorrente reclama que o TCU reconsidere sua decisão, principalmente em virtude de que estaria errada a data considerada pelo TCU para apontar a ilegalidade relativa à incorporação da parcela "quintos". Nesse sentido, alega o seguinte:
4. Conforme pode ser observado no texto acima transcrito, o e. Ministro Relator do acórdão concluiu pela ilegalidade do ato de aposentadoria de Clarimundo Campos Pinto em razão do parecer do Órgão de Controle Interno da Câmara dos Deputados, no qual estaria consignado que "o servidor teve incorporação de quintos até 4/9/2001, passando a receber 8/10 de FC-04 e 2/10 de FC-05".
5. Entretanto, para a incorporação dos 2/10 de FC-05 e 8/10 de FC-04 foram consideradas somente funções comissionadas exercidas pelo servidor Clarimundo Campos Pinto até o ano de 1994, conforme será demonstrado adiante.
Análise:
1.7. Conforme histórico consignado em tópico anterior desta instrução, a conclusão de que a presente concessão é ilegal deveu-se, de fato, à conclusão de que houve "exercício de função comissionada no período de 8/4/1998 até 4/9/2001" o que não é permitido, conforme já decidido pelo STF.
1.8. Contudo, conforme demonstrado na tabela do recurso em exame (peça 19, p.3) , o interessado de fato exerceu, por mais de 5 anos, as funções de FC-5 e FC-4, anteriormente a 1998.
1.9. No relatório do Acórdão, afirmou-se que:
4. No tocante ao ato de aposentadoria de Clarimundo Campos Pinto, no quadro de "Discriminação dos tempos em funções comissionadas" o servidor até 28/7/1994 incorporou 5/5 de FC-04. No entanto, segundo Parecer do Controle Interno o servidor teve incorporação de quintos até 4/9/2001, passando a receber 8/10 de FC-04 e 2/10 de FC-05. (peça 16, p.1, grifos inseridos) 
1.10. A conclusão do relatório, contudo, não é correta. Concorda-se, neste ponto, integralmente com explicação da Câmara dos Deputados:
8. Com relação ao parecer exarado em março de 2016 pelo Órgão de Controle da Câmara dos Deputados no ato de aposentadoria do servidor Clarimundo Campos Pinto (formulário n. 30073502-04-2016-000077-7 do antigo sistema Sisac/TCU) , depreende-se de sua leitura, s.m.j., que há apenas referência, de forma genérica, à data-limite até então considerada para a incorporação de quintos/décimos, ou seja, 4/9/2001, em consonância com o entendimento desse e. Tribunal no Acórdão 2248/2005-TCU-Plenário. A seguir, a íntegra do parecer:
Nesta Casa, o servidor exerceu funções comissionadas por mais de 25 anos, tendo direito até 4/9/2001, data-limite para a incorporação da retribuição pelo exercício de função comissionada, a 210 da antiga FC-05, correspondente à atual FC-1, e 8/10 da antiga FC-04 (extinta pelo art. 11 da Lei n.º 12. 777/12) , que são pagos como VPN/, nos termos do art. 62-A da Lei nº 8.11%90. No Anexo II do formulário SISAC (Discriminação dos Tempos em Funções Comissionadas) foram informados apenas os períodos de exercício em funções comissionadas computados para a concessão dos décimos. Os demais períodos, inclusive os exercidos após 4/9/2001, não foram discriminados, em razão da orientação da SEFIP contida no Ofício-Circular n.º 66, de 26/7/2014. Esclarecemos, ainda, que o tempo em função comissionada foi informado até 28/7/94, e não 14/7/94 (data em que o servidor completou o tempo necessário para integralizar a fração de 8/10 da antiga FC04) , devido ao fato de que, neste quadro, a sistemática de cálculo pelo SISAC, para aferir o número de dias de exercício em função comissionada, apresenta resultado equivocado.
1.11. Como se observa, o próprio Parecer do Controle Interno, que foi utilizado como motivação para o julgamento pela ilegalidade, afirma categoricamente que as funções comissionadas consideradas no cálculo da parcela "quintos" foram exercidas até o ano de 1994. Tal informação é corroborada pelos dados trazidos aos autos pela administração recorrente. 
1.12. Por todo o exposto, entende-se que assiste razão à administração recorrente, uma vez que a parcela de "quintos/décimos", tal como consta no ato de aposentadoria do interessado Clarimundo Campos Pinto, está de acordo com a legislação regente.
Da legalidade do ato de aposentadoria do Sr. Cláudio Lima Câmara
1.13. O recorrente aduz ter se operado a decadência administrativa. Alega ainda a violação dos princípios da coisa julgada e do direito adquirido, com base no seguinte: 
1.14. A própria Constituição Federal traz estabilidade ao convívio entre as pessoas para que nenhuma legislação posterior venha prejudicar o cidadão. Na situação em tela, apenas 5 (cinco) anos após sua aposentação "recebeu notificação dando conta que o TCU considerou ilegal o ato sua aposentadoria, negando-lhe registro, da vantagem decorrente da "opção" de que trata o art. 2º da Lei n. 8.911/1994 (arts. 6º e 10 da Lei n.12.777/2012) ", calculada com base na antiga função comissionada de nível antiga FC-04.
1.15. Ocorre que, quando da aposentação do ora Requerente vigorava o ACÓRDÃO n. 2076/2005 que não outro conforme pode ser comprovado da instrução processual, não podendo agora, essa r. Corte de Contas, após tantos anos alterar a base legal de sua aposentadoria analisada por um Acórdão editado posterior a concessão de sua aposentadoria.
1.16. Tendo em vista a concessão da aposentadoria do ora Requerente ter ocorrido em 2015 e somente agora em 2020 ter sido ele notificado da análise do processo e pelo não registro respectivo, operou-se no caso em questão a prescrição nos termos do inciso XXIX do art. 7º da Constituição Federal. 
Análise: 
1.17. Como já mencionada na seção Histórico, o recorrente em questão afirma erroneamente que o seu ato de aposentadoria foi julgado ilegal por conta da parcela "opção". Em verdade, o ato teve seu registro recusado em razão da ilegal incorporação da parcela "quintos". 
1.18. Ao contrário do que ele afirma, a sua notificação, por meio do Of. 349/2020/Coipe, em nenhum momento mencionou a parcela "opção", deixando claro ao o seguinte (peça 22, p. 1) :
Informo que o Tribunal de Contas da União (TCU) , no Acórdão 8392/2020-TCU-Primeira Câmara, publicado no Diário Oficial da União, Seção 1, de 12/8/2020 (cópia anexa) , considerou o ato de aposentadoria de V. Sª. ilegal, negando-lhe registro, em virtude da concessão, na aposentadoria, da Vantagem Pessoal Nominalmente Identificada (VPNI) prevista no art. 62-A da Lei n. 8.112/1990, decorrente da incorporação de quintos/décimos de função (ões) comissionada (s) exercida (s) no período entre a promulgação da Lei nº 9.624, de 8/4/1998, e a edição da MP nº 2.225-48, de 4/9/2001, conforme relatório e voto do Ministro Relator do referido acórdão (cópia anexa) . (grifos inseridos) 
1.19. Sendo assim, devem ser desconsiderados os argumentos do recorrente relacionados à referida parcela "opção". 
1.20. Sobre a decadência do direito de a Administração rever os seus próprios atos e o exercício do controle externo por parte deste Tribunal, impende mencionar que o Supremo Tribunal Federal já se pronunciou no sentido de que os atos de aposentadoria, reforma e pensão têm natureza jurídica de atos complexos, razão pela qual os prazos decadenciais a que se referem o § 2º do art. 260 do Regimento Interno e o art. 54 da Lei nº 9.784/99 começam a fluir apenas a partir do momento da chegado do processo ao TCU.
1.21.  Pacificando de vez o tema, o STF fixou a seguinte tese de repercussão geral (tema 445) , no bojo no RE 636.553, de relatoria do Min. Gilmar Mendes:
Em atenção aos princípios da segurança jurídica e da confiança legítima, os Tribunais de Contas estão sujeitos ao prazo de 5 anos para o julgamento da legalidade do ato de concessão inicial de aposentadoria, reforma ou pensão, a contar da chegada do processo à respectiva Corte de Contas. (grifos inseridos) 
1.22. Assim, como o ato do recorrente foi enviado ao TCU apenas em 3/3/2016, não há que se falar em decadência e/ou prescrição. 
1.23. Nessa ordem de ideias, os argumentos apresentados não merecem ser acolhidos, devendo ser mantido o julgamento pela ilegalidade do ato de aposentadoria do Sr. Cláudio Lima Câmara.
CONCLUSÃO
Das análises anteriores, ante os elementos constantes dos autos até o momento, as disposições normativas e diretrizes jurisprudenciais aplicáveis, conclui-se que a parcela de "quintos", tal como consta no ato de aposentadoria do interessado Clarimundo Campos Pinto, está de acordo com a legislação regente.
1.24. Por outro lado, os argumentos apresentados pelo Sr. Cláudio Lima Câmara não merecem ser acolhidos, devendo ser mantido o julgamento pela ilegalidade do seu ato de aposentadoria.
1.25. Diante disso, deve-se dar provimento ao recurso interposto pela Câmara dos Deputados, mas negar provimento ao recurso interposto pelo Sr. Cláudio Lima Câmara.
PROPOSTA DE ENCAMINHAMENTO
8.	 Ante o exposto, submetem-se os autos às instâncias subsequentes, propondo-se:
a) conhecer do recurso interposto pela Câmara dos Deputados, para, no mérito, dar-lhe provimento, de modo a considerar legal a aposentadoria de Clarimundo Campos Pinto, concedendo o registro ao ato correspondente, tornando-se sem efeito, exclusivamente em relação ao referido interessado, os itens 9.2. e 9.4.1. do Acórdão 8392/2020-TCU-Primeira Câmara;
b) conhecer do recurso interposto pelo Sr. Cláudio Lima Câmara, para, no mérito, negar-lhe provimento;
c) informar ao (s) recorrente (s) e demais interessados do acórdão a ser proferido, destacando que o relatório e o voto que o fundamentam podem ser acessados por meio do endereço eletrônico www.tcu.gov.br/acordaos. 
O Ministério Público junto ao TCU, representado nos autos pela Procuradora-Geral, Dra. Cristina Machado da Costa e Silva, manifestou-se de acordo com a proposição da unidade técnica (peça 44) .
É o Relatório.

não há.

Procuradora-Geral Cristina Machado da Costa e Silva.

APOSENTADORIA. INCORPORAÇÃO DE QUINTOS DECORRENTES DO EXERCÍCIO DE FUNÇÃO COMISSIONADA NO PERÍODO COMPREENDIDO ENTRE A EDIÇÃO DA LEI 9.624/1998 E A EDIÇÃO DA MP 2.225- 45/2001. APLICAÇÃO DO ENTENDIMENTO FIRMADO NO RE 638.115/STF. ARGUMENTOS SUFICIENTES PARA MODIFICAR O ACÓRDÃO RECORRIDO EXCLUSIVAMENTE EM RELAÇÃO A UM DOS INTERESSADOS. PROVIMENTO A UM RECURSO E NEGATIVA DE PROVIMENTO AO OUTRO.

APOSENTADORIA (APOS)

Secretaria de Recursos (Serur).

Apreciam-se, nesta oportunidade, pedidos de reexame interpostos pela Câmara dos Deputados e pelo Sr. Cláudio Lima Câmara em face do Acórdão 8392/2020-TCU-Primeira Câmara, por meio do qual esta Corte de Contas considerou ilegais atos de concessão de aposentadoria emitidos pela primeira recorrente em razão da incorporação de quintos com base no exercício de funções após 8/4/1998.
Nos pedidos de reexame interpostos, foram trazidos os seguintes argumentos pelos recorrentes:
Câmara dos Deputados (peças 19-27) :  aduz que os quintos deferidos em favor do ex-servidor Clarimundo Campos Pinto foram incorporados em decorrência de funções comissionadas exercidas até o ano de 1994;
Claudio Lima Câmara (peça 28) : alega ter operado a decadência administrativa, violação dos princípios da coisa julgada e do direito adquirido "supondo" que o TCU considerou ilegal sua aposentadoria em razão da vantagem "opção". Não traz argumentos específicos acerca da incorporação de quintos pelo exercício de funções após 8/4/1998.
A Secretaria de Recursos (Serur) , em seu parecer, propõe que o recurso interposto pela Câmara dos Deputados seja conhecido, e no mérito, seja a ele dado provimento, porque restou demonstrado que as incorporações de quintos nos proventos de Clarimundo Campos Pinto ocorreram até o ano de 1994. Quanto ao recurso interposto por Cláudio Lima Câmara, a unidade técnica propõe conhecer do apelo para, no mérito negar a ele provimento, já que a argumentação trazida pelo recorrente se refere a irregularidade distinta da que levou à negativa de registro.
O Ministério Público junto ao TCU, em sua manifestação regimental, ratificou as conclusões formuladas pela Serur.
II
Quanto à admissibilidade dos recursos interpostos, reforço o entendimento já externado no despacho de peça 35, no sentido de que os presentes apelos sejam conhecidos, uma vez preenchidos os requisitos de admissão que regem a espécie. 
No tocante à análise de mérito, registro minha concordância integral com os pareceres precedentes, razão pela qual adoto como minhas as conclusões formuladas pela Serur e pelo MPTCU por seus próprios fundamentos. 
No caso do Sr. Clarimundo Campos Pinto, verifico que as informações trazidas pela Câmara dos Deputados permitem aferir, de forma inconteste, que a incorporação de quintos nos proventos do referido interessado não padece de irregularidades. Senão vejamos:
Diante de tal fato e considerando que o ato de concessão de aposentadoria emitido em favor do Sr. Clarimundo Campos Pinto foi tido por ilegal exclusivamente em decorrência da "suposta incorporação de quintos após 8/4/1998", o recurso em destaque merece ser provido para tornar legal a referida concessão.
Quanto ao recurso apresentado por Claudio Lima Câmara, vale inicialmente destacar que o ato de aposentadoria emitido em seu favor foi considerado ilegal em decorrência da incorporação de quintos/décimos de função comissionada exercida no período entre a promulgação da Lei 9.624, de 8/4/1998, e a edição da MP 2.225-48, de 4/9/2001. Nesse sentido foi a notificação expedida ao recorrente, consoante o Ofício 349/2020/Coipe (peça 28) . Por tal razão, os argumentos trazidos pelo recorrente sustentando a "legalidade dos pagamentos da opção", vantagem que sequer é percebida pelo recorrente, não devem ser considerados.
No que diz respeito aos demais argumentos, importa mencionar que, em razão da competência estabelecida a este Tribunal pelo art. 71, inciso III, da Constituição Federal, os atos de registro de pessoal somente passam a estar plenamente formados, válidos e eficazes quando recebem o registro pela Corte de Contas. Sob essa perspectiva, impõe-se reconhecer que referidos atos possuem, na origem, natureza precária, razão pela qual, até que haja o efetivo julgamento e o consequente registro pela Corte de Contas, não gozam de definitividade, já que sem o registro não se aperfeiçoam. Dessa forma, não há mácula aos princípios da coisa julgada e do direito adquirido.
Ante o exposto, VOTO para que seja adotada a minuta de acórdão que ora trago ao exame deste Colegiado.
TCU, Sala das Sessões Ministro Luciano Brandão Alves de Souza, em 16 de março de 2021.
Ministro VITAL DO RÊGO 
Relator